【裁判字號】    89,重訴,426
【裁判日期】    890726
【裁判案由】    清償借款
【裁判全文】
臺灣高雄地方法院民事判決  八十九年度重訴字第四二六號
    原      告  高雄市農會
    法定代理人  丙○○
    被      告  乙○○
    被      告  甲○○○
    右二人共同
    訴訟代理人  許明德律師    住高雄市新興區○○○路四九號七樓
                吳芝瑛律師    住高雄市新興區○○○路四九號七樓
                鄭勝智律師    住高雄市新興區○○○路四九號七樓
右當事人間請求清償借款事件，本院判決如左：
    主    文
被告乙○○應給付原告新台幣壹仟貳佰柒拾壹萬貳仟壹佰陸拾捌元，及自民國八十七
年七月十九日起至清償日止，按年利率百分之九點六五計算之利息，暨按上開利率百
分之二十計算之違約金。
原告其餘之訴駁回。
訴訟費用由被告乙○○負擔。
   事    實
甲、原告方面：
一、聲明：
  (一)被告乙○○、甲○○○應連帶給付原告新台幣（下同）一千二百七十一萬二千一
    百六十八元，及自民國八十七年七月十九日起至清償日止，按年利率百分之九點
    六五計算之利息，暨按上開利率百分之二十計算之違約金。
  (二)訴訟費用由被告乙○○、甲○○○連帶負擔。
二、陳述：
  (一)被告乙○○邀同徐傑堂為連帶保證人，分別於八十四年七月十日、八月十一日、
    九月二日及九月二十日向原告借款，共借得二千二百萬元（詳細借款金額、期限
    、約定利率如附表所載），約定按月給付利息，到期清償本金，並約定如未按期
    給付，即喪失期限利益，全部債務視為到期，其逾期在六個月以內者，按約定利
    率百分之十，超過六個月以上者，按約定利率百分之二十計付違約金。詎被告乙
    ○○未按期給付利息，依約借款視為全部到期，原告並依約聲請法院拍賣資以擔
    保本件借款之不動產，計受分配得款一千三百四十四萬六千五百八十五元，經原
    告依約定抵充後，尚欠如主文第一項所示之本金、利息及違約金迄未清償，雖屢
    經催討，均置之不理，為此依消費借貸之法律關係請求被告劉嘉貴清償。
  (二)被告乙○○另邀同被告甲○○○為連帶保證人，於八十五年七月二十二日，向原
    告借款四百萬元。被告甲○○○並簽署授信約定書，約定其對原告所負一切債務
    （係指甲○○○對原告所負之票據、借款、墊款、保證等債務及其他債務，並包
    括其利息、遲延利息、違約金、損害賠償及其他有關費用），均應依照各個授信
    契據所載利率計付利息，如有任何一宗債務不依約清償本金或利息者，債務視為
    全部到期；甲○○○另以其所有之土地及其上之建築物設定最高限額抵押，並簽
    署其他約定事項書，約定該抵押物之擔保債權範圍包括乙○○、甲○○○對原告
    現在（包括過去所負現在尚未清償）及將來所負之借款、票據、保證、損害賠償
    等以及其他一切債務。從而，原告自得依上開連帶保證契約、授信約定契約及其
    他約定事項契約，請求被告甲○○○就乙○○上開所積欠二千二百萬元借款之餘
    額及其利息、違約金，與被告乙○○負連帶清償之責。
  (三)對被告抗辯之陳述：被告甲○○○所簽署之授信約定書第一條所稱之「一切債務
    」，其義應等同於其他約定事項書第一條所約定：「對於原告所負現在（包括過
    去所負現在尚未清償）及將來所負之一切債務」，故被告甲○○○所負連帶保證
    責任之債務，非僅限於被告乙○○於八十五年七月二十二日，向原告所借之四
    百萬元，應包括乙○○過去所負現在尚未清償之一切債務。
三、證據：提出借據影本五份、授信約定書影本二份、本院八十六年度執字第一八六
    七一號強制執行金額計算書分配表影本、戶籍謄本、利率表、借款明細資料查詢
    表等各一份、不動產他項權利移轉契約書暨其他約定事項書二份為證。
乙、被告方面：
一、聲明：
  (一)原告之訴駁回。
  (二)訴訟費用由原告負擔。
二、陳述：
  (一)按民法第二百五十二條規定：「約定之違約金額過高者，法院得減至相當之數額
    」，而本件原告請求被告乙○○給付之利息係按週年利率百分之九點六五計算，
    違約金則按週年利率百分之二十計算，合計應按週年利率百分之二十九點六五計
    算，實嫌過高，法院應予酌減。
  (二)被告甲○○○雖於八十五年七月二十二日為被告乙○○之連帶保證人，向原告借
    款四百萬元，惟該筆借款未屆清償期，且至今皆有按期繳納利息，並無任何違約
    之處；而被告甲○○○於上開時日所併簽署之授信約定書第一條係約定：「本約
    定書所稱一切債務，係指立約人（即被告甲○○○）對原告所負之票據、借款、
    墊款、保證等債務及其他債務..... 」而言，並未約定甲○○○必須對被告乙○
    ○過去之債務負連帶責任；另被告甲○○○於簽訂保證契約時，雖併以其所有之
    房地供擔保，設定最高限額抵押及簽署其他約定事項書，惟被告甲○○○於此僅
    為物上擔保人，對原告所負之責任，亦係以該擔保物為限，即原告就該筆四百萬
    元之債務未獲清償時，亦僅能就擔保物取償，不能依該其他約定書，逕認被告甲
    ○○○須就乙○○對原告所負之一切債務，皆須負連帶清償之責。再若原告確可
    依該授信約定書或其他約定事項書，請求被告甲○○○對被告乙○○之債務，負
    無限責任時，則此二份約定書依民法二百四十七條之一第一項第二款、第四款之
    規定，其情形亦顯失公平，應屬無效。綜上所述，原告並無從請求被告甲○○○
    就非其連帶保證範圍內之債務，與被告乙○○連帶負清償之責。
    理    由
一、本件原告主張被告乙○○邀同徐傑堂為連帶保證人，分別於八十四年七月十日起
    至八十四年九月二日止，共向原告借款二千二百萬元，惟被告乙○○竟未按期給
    付利息，依約借款視為全部到期，原告並依約聲請法院拍賣資以擔保本件借款之
    不動產，所受分配之得款依約抵充後，被告尚欠如主文第一項所示之本金、利息
    及違約金迄未清償；被告乙○○另於八十五年七月二十二日，邀同被告甲○○○
    為連帶保證人，向原告借款四百萬元，被告甲○○○並簽署授信約定書，並以其
    所有之土地及其上之建築物設定最高限額抵押予原告，復簽署其他約定事項書等
    情，業據原告提出與所述相符之借據、授信約定書、分配表、不動產他項權利移
    轉契約書暨其他約定事項書影本為證，被告等到庭復不加以爭執，堪信原告主張
    為真實。
二、按借用人應於約定期限內，返還與借用物種類、品質、數量相同之物；遲延之債
    務，以支付金錢為標的者，債權人得請求依法定利率計算之遲延利息，但約定利
    率較高者，仍從其約定利率；當事人得約定債務人不履行債務時，應支付違約金
    ；約定之違約金額過高者，法院得減至相當之數額，民法第四百七十八條前段、
    第二百三十三條第一項、第二百五十條第一項、第二百五十二條分別定有明文。
    本件被告乙○○向原告借款後，並未按期繳納利息，全部債務視為到期，故原告
    依消費借貸法律關係，請求被告乙○○給付剩餘本金一千二百七十一萬二千一百
    六十八元，及自民國八十七年七月十九日起至清償日止，按年利率百分之九點六
    五計算之利息，即屬正當，應予准許；另原告請求被告給付逾期六個月以上之違
    約金，係按上開利率（9.65% ）之百分之二十，即按年利率百分之一點九三計算
    （9.65％＊20％＝1.93％），而非逕以年利率百分之二十計付違約金，故此違約
    金之約定應無過高之處，本院並毋需酌減。從而，原告請求被告給付自八十七年
    七月十九日起至清償日止，按年利率百分之一點九三計算之違約金，亦屬正當，
    應予准許。
三、經查，被告甲○○○所簽署之授信約定書第一條所規定：「本約定書所稱一切債
    務，係指立約人對原告所負之票據、借款、墊款、保證等債務及其他債務 .....
    」，係指被告甲○○○對原告所負之一切債務，並非被告甲○○○就乙○○對原
    告所負之一切債務，即此約定並無提及被告甲○○○必須對被告乙○○過去所負
    債務負連帶責任；而上開規定中所稱之「保證」債務，則係指被告甲○○○已簽
    署連帶保證契約之債務而言等節有該約定書在卷足稽，從而甲○○○對原告所負
    之一切債務，僅有八十五年七月二十二日所負四百萬元之連帶保證債務。又查該
    筆債務既尚未屆期，並皆有按期繳納利息，實無任何違約之處一節，為原告所自
    承，則被告甲○○○於此尚不負保證之責。至被告甲○○○於簽訂保證契約時，
    雖併以其所有之房地供擔保，設定最高限額抵押及簽署其他約定事項書，惟甲○
    ○○就該物權契約而言，僅為一物上擔保人，只負物的有限責任，故其對原告所
    負之責任，亦僅以該擔保物為限，即若被告甲○○○與乙○○對原告所應負之一
    切債務，有逾期清償之情況時，原告亦僅能就該擔保物取償，不能請求被告甲○
    ○○須就該債務負連帶責任。綜上所述，原告請求被告甲○○○就乙○○所積欠
    二千二百萬元借款之餘額及其利息、違約金，與被告乙○○共負連帶清償之責，
    即無理由，應予駁回。
四、據上結論，本件原告之訴為一部有理由，一部無理由，依民事訴訟法第七十九條
    但書，判決如主文。
中      華      民      國    八十九    年      七      月      二十六  日
                              臺灣高雄地方法院民事第二庭
~B審判長法官  謝靜雯
~B法      官  陳信伍
~B法      官  林靜梅
右為正本係照原本作成。
如對本判決上訴，須於判決送達後廿日內向本院提出上訴狀。
中      華      民      國    八十九    年      七      月      二十六  日
~B法院書記官  陳國榮
~F0
~T32
┌─────────────────────────────────────────────────────────────┐
│附表（新台幣）                                                                                                            │
├─┬─────┬────┬────┬─────┬────┬───────┬────────────────────────┤
│  │借款日期  │ 借款人 │連    帶│借款金額  │借款期限│約定利率（並採│違                約                    金      │
│  │          │        │保 證 人│          │        │機動利率調整）│                                                │
├─┼─────┼────┼────┼─────┼────┼───────┼────────────────────────┤
│  │          │        │        │          │84.07.10│基本放款利率  │逾期六個月以內者，依約定利率百分之十；逾期超過六│
│一│84.07.10  │乙○○  │徐傑堂  │二千萬元  │   至   │8.5%加碼1.50% │個月以上者，依約定利率百分之二十計付違約金。    │
│  │          │        │        │          │84.08.11│              │                                                │
├─┼─────┼────┼────┼─────┼────┼───────┼────────────────────────┤
│  │          │        │        │          │84.08.11│基本放款利率  │逾期六個月以內者，依約定利率百分之十；逾期超過六│                                              │
│二│84.08.11  │同   上 │同  上  │五十萬元  │   至   │8.45%加碼1.25 │個月以上者，依約定利率百分之二十計付違約金。    │                                             │
│  │          │        │        │          │89.07.01│%             │                                                │
├─┼─────┼────┼────┼─────┼────┼───────┼────────────────────────┤
│  │          │        │        │          │84.09.02│基本放款利率  │逾期六個月以內者，依約定利率百分之十；逾期超過六│                                              │
│三│84.09.02  │同   上 │同   上 │一百萬元  │  至    │8.4%加碼1.30% │個月以上者，依約定利率百分之二十計付違約金。    │                                             │
│  │          │        │        │          │89.07.10│              │                                                │
├─┼─────┼────┼────┼─────┼────┼───────┼────────────────────────┤
│  │          │        │        │          │84.09.20│基本放款利率  │逾期六個月以內者，依約定利率百分之十；逾期超過六│                                              │
│四│84.09.20  │同   上 │同   上 │五十萬元  │   至   │8.4%加碼1.25% │個月以上者，依約定利率百分之二十計付違約金。    │                                             │
│  │          │        │        │          │89.07.10│              │                                                │
├─┴─────┴────┴────┴─────┴────┴───────┴────────────────────────┤
│乙○○共借貸新台幣二千二百萬元，經以抵押物拍賣抵償後，尚積欠一千二百七十一萬二千一百六十八元及其利息、違約金未為清償。    │
│                                                                                                                          │
└─────────────────────────────────────────────────────────────┘


司法院資訊處製作；財團法人民間司法改革基金會備份。
